【裁判字號】    92,自,5
【裁判日期】    920715
【裁判案由】    殘害人群治罪條例等
【裁判全文】
臺灣高等法院刑事裁定                                  九十二年度自字第五號
    自  訴  人    甲○○
    被      告    丙○○
右列被告因殘害人群治罪條例等案件，經自訴人提起自訴，本院裁定如左：
    主  文
自訴駁回。
    理  由
一、自訴意旨以：乙○○自任中央銀行總裁後，不斷降低銀行存款利率，又於民國（
    下同）九十一年七月一日，發行二千元一張之紙鈔，使中央銀行資金大量增加，
    國內各銀行之存款將近零利率，而貸款則為高利率，致工商企業倒閉、人民自殺
    及搶劫成風，使漢族民族團體之老弱殘廢分子，遭受身體上及精神上之嚴重傷害
    ，無法生存。自訴人甲○○於九十二年三月二十七日，以掛號郵資致函總統府公
    共事務室主任丙○○轉呈於陳水扁總統，向總統陳情請願，請撤換中央銀行總裁
    乙○○，遴選其他適當人士繼任中央銀行總裁，並依法停止發行及回收二千元一
    張之紙鈔，及建議降低放款利率。自訴人於九十二年五月十七日又致函詢問丙○
    ○關於前函之下落，丙○○不予回應。因認被告丙○○之所為，涉犯殘害人群治
    罪條例第二條第一項第二款殘害人群罪嫌之幫助犯。
二、自訴人指稱乙○○意圖使漢族之分子遭受身體上或精神上之嚴重傷害，被告丙○
    ○係幫助犯，自訴人為漢族之一分子，而提起自訴。經核自訴人所主張追訴內容
    ，其為自訴事實所指乙○○、丙○○實施加害特定對象之一分子，屬所訴追犯罪
    行為之直接被害人，依刑事訴訟法第三百十九條第一項之規定，得提起自訴，合
    先敘明。
三、按法院或受命法官，於自訴案件第一次審判期日前，訊問及調查結果，如認為案
    件有第二百五十二條至第二百五十四條之情形者，得以裁定駁回自訴，刑事訴訟
    法第三百二十六條第三項定有明文。經查：
（一）殘害人群治罪條例第二條第一項第二款之罪，係以意圖使某一民族種族或宗教
      團體之分子遭受身體上或精神上之嚴重傷害，為其構成要件，而此犯罪行為之
      有無，應賴客觀上證據佐證之。
（二）自訴人固指稱乙○○於接任中央銀行總裁後，多次調降存款利率，惟對放款利
      率則不予調降，發行面額二千元之紙鈔，自訴人係漢族老弱殘廢之分子，乙○
      ○之行為將致漢民族之身體上及精神上遭受嚴重傷害，認乙○○涉犯殘害人群
      治罪條例第二條第一項第二款之罪嫌，被告丙○○係幫助犯。惟查，存放款之
      利率究以如何為宜，應就多方考量，而貨幣政策原即依市場機制等因素為專業
      之判斷，並非身為中央銀行總裁之乙○○，憑諸個人之意圖所能左右，尚難僅
      因乙○○所採取之金融、貨幣等政策未符自訴人之所盼，或因存款低利率、放
      款利率未降低、發行面額二千元紙鈔，遽予推測乙○○係意圖使漢族團體之分
      子遭受身體上或精神上之嚴重傷害。被告丙○○尤未可認有幫助乙○○犯罪之
      犯行。
四、綜上所述，自訴人所執事由，尚不足以證明被告丙○○確有自訴意旨所指涉有殘
    害人群治罪條例第二條第一項第二款犯罪之行為。此外，本院復無其他積極證據
    足為被告丙○○涉嫌犯罪行為之佐證，應認被告丙○○之犯罪嫌疑不足，爰依前
    揭規定為自訴駁回之諭知。
據上論斷，應依刑事訴訟法第三百二十六條第三項、第二百五十二條第十款，裁定如
主文。
中    華    民    國      九十二      年      七      月      十五      日
                              臺灣高等法院刑事第六庭
                                  審判長法  官  陳  春  秋
                                        法  官  洪  英  花
                                        法  官  王  麗  莉
右正本證明與原本無異。
如不服本裁定，應於收受送達後五日內向本院提出抗告狀。
                                        書記官  蘇  秋  
中    華    民    國        九十二    年      七      月      十六      日


司法院資訊處製作；財團法人民間司法改革基金會備份。
